最　高　行　政　法　院　判　決　　　　　　　　　　九十三年度判字第八九一號
　　上　訴　人　乙○○
　　訴訟代理人　洪宗仁律師
　　被 上訴 人　彰化縣政府
　　代　表　人　甲○○
右當事人間因有關土地事務事件，上訴人對於中華民國九十二年一月九日臺中高等行
政法院九十一年度訴字第四九八號判決，提起上訴，本院判決如左：
　　主  文
上訴駁回。
上訴審訴訟費用由上訴人負擔。
　　理  由
一、本件上訴人在原審起訴主張：上訴人之亡父曾鐵虎原有坐落彰化縣永靖鄉○○段
    一六二地號土地（下稱系爭土地），經被上訴人於六十九年編定為特定農業區甲
    種建築用地。七十四年間，被上訴人以原應編為農牧用地，繕造清冊誤為甲種建
    築用地，乃更正編定為特定農業區農牧用地，並通知曾鐵虎。曾鐵虎不服，先後
    多次提起訴願及行政訴訟，最後一次經最高行政法院八十九年度判字第三一二六
    號判決，將再訴願決定、訴願決定及原處分均撤銷。曾鐵虎死亡後，由上訴人繼
    承系爭土地應有部分三分之一。被上訴人重為編定，未依確定判決所示系爭土地
    已不適宜做農牧使用之性質，仍編定為特定農業區農牧用地，於九十年十二月間
    公告並通知上訴人，且撤銷六十九年間之編定，未遵守信賴保護原則，顯然違法
    。訴願決定未予糾正，亦屬違法等語，求為撤銷原處分及訴願決定，並判命被上
    訴人應將系爭土地維持編定為特定農業區甲種建築用地之判決。
二、被上訴人則以：系爭土地北面緊鄰未登錄之水路，東面緊鄰道路，道路以東有一
    六一、一六○、一五九地號大面積農牧用地，南面緊鄰一六三地號農牧用地「墓
    」地目土地，西面緊鄰蓋有農舍建築物之一六二之四及一六二之五地號農牧用地
    ，四周緊鄰無一編定為甲種建築用地。且系爭土地為五等則「田」地目，現長滿
    高大繁茂之喬木，未作建築使用或完成基礎工程，依非都市土地使用分區圖及編
    定各種使用地作業須知九之（二）說明２規定，不得編為甲種建築用地。被上訴
    人權衡系爭土地之現實狀況、法令規定、公益目的、公平性原則等，編定為特定
    農業區農牧用地，於法並無不合，又系爭土地現狀仍維持編定錯誤前之使用狀況
    ，上訴人無因誤為甲種建築用地而據以建築房屋之信賴表現行為，亦無賣予第三
    人之情形，並無信賴保護原則適用等語，作為抗辯。
三、原審以：系爭土地前經被上訴人於六十九年按使用現況，應編定為特定農業區農
    牧用地，因繕造編定清冊誤登載為特定農業區甲種建築用地，於七十四年間發現
    有誤，即報准更正編定為特定農業區農牧用地，並通知土地所有權人曾鐵虎。曾
    鐵虎不服，先後多次提起訴願，均經撤銷原處分。被上訴人重新編定為特定農業
    區農牧用地，曾鐵虎循序提起行政訴訟，迭經最高行政法院八十二年度判字第一
    二二八號判決、八十四年度判字第二一一五號判決及八十九年度判字第三一二六
    號判決撤銷再訴願決定、訴願決定及原處分。被上訴人考量最高行政法院八十九
    年度判字第三一二六號判決理由，並查明系爭土地北面緊鄰未登錄之水路，東面
    緊鄰道路，道路以東之同段一六一、一六○、一五九地號土地亦編定為農牧用地
    南面緊鄰同段一六三地號（墓地目）農牧用地土地，西面緊鄰蓋有農舍之同段一
    六二之四及一六二之五地號農牧用地土地，四周緊鄰無一編定為甲種建築用地，
    且系爭上地為五等則「田」地目，現長滿高大繁茂之喬木，非屬「建」地目，未
    作建築使用或完成基礎工程，認與非都市土地使用分區圖及編定各種使用地作業
    須知九之(二)說明２規定編為甲種建築用地之情形不符，經權衡系爭土地之現實狀
    況、法令規定、公益目的、公平性原則，乃以九十年十二月十一日九○彰府地用
    字第二一六二五二號公告系爭土地重新編定為特定農業區農牧用地，並通知繼承
    而為系爭土地所有權人之上訴人，並無違誤。如前所述系爭土地四周情形，有永
    靖鄉○○段一六二地號附近編定圖說、永靖鄉○○段一六二地號辦理重新編定現
    況調查圖說及土地登記謄本影本附於原審卷可參，並經原審受命法官現場勘驗屬
    實，製有勘驗筆錄及現場略圖足按。是上訴人主張系爭土地鄰近現皆工廠與住宅
    ，已無重新編定為農牧用地之實質理由或需要，尚非可採。上訴人主張系爭土地
    上有建築物，未能提出證據以實其說，亦非可採。系爭土地經被上訴人重新編定
    ，係以系爭土地現在之使用性質及周邊環境狀況為斷。系爭土地現地長滿高大繁
    茂之喬木，可證明並非不適合植物生長，其現況仍維持編定誤繕前之使用狀況，
    並無不宜做農牧使用，回復原狀有困難之情形。上訴人主張在系爭土地上蓋有建
    築物，無從認定為真實，其未因被上訴人先前誤繕為甲種建築用地而據以建築房
    屋，亦無移轉於第三人之情形，無信賴表現行為，並無信賴保護原則之適用。原
    處分並無違誤，訴願決定予以維持，亦無不合，上訴人請求均予撤銷並命被上訴
    人將系爭土地維持編定為特定農業區甲種建築用地，為無理由等情，因而判決駁
    回上訴人之訴。
四、本院經核原判決尚無違誤，進而論斷如下：
  （一）查原判決依履勘系爭土地之結果，及上訴人不能提出系爭土地上原有合法建
        築物而全部拆除之證據，認定被上訴人重新編定時，系爭土地之使用性質及
        週邊環境狀況，合乎編定為農牧用地之要件事實，無違證據法則，係其取捨
        證據認定事實職權之正當行使。上訴意旨所稱臺灣省政府七十五年四月二十
        二日七五府訴二字第一四六○四二號訴願決定書，理由內載六十九年辦理非
        都市土地使用編定時，調查清冊註有全建鉛筆字樣，並在編定清冊上亦有明
        顯抄全部鉛筆痕跡，乃編定為特定農業區甲種建築用地備註欄加蓋部分已建
        築戳記等情，於原審並未提出主張，且訴願決定書為訴願決定機關表示其決
        定所作成，非足供證明訴願決定事項以外待證事實之證據可比，況該決定書
        理由全建或部分建築並不確定，難認原判決未予採證，即屬認事不明，理由
        矛盾。
  （二）查被上訴人九十年十二月十一日九○彰府地用字第二一六二五二號公告系爭
        土地重新編定為特定農業區農牧用地之處分，於公告事項二已表明原編定應
        予撤銷。原判決於理由三說明上訴人未因被上訴人先前誤繕為甲種建築用地
        而據以建築房屋，亦無移轉於第三人之情形，無信賴表現行為，並無信賴保
        護原則之適用，即認被上訴人六十九年間該處分已經被上訴人以錯誤為由撤
        銷，始重為公告編定之處分。難認原判決就被上訴人六十九年間為公告編定
        處分後何以得就系爭土地重為編定未予說明，有理由不備之違法。
  （三）原判決已說明被上訴人重為編定公告，業經考量本院前次撤銷意旨之情形，
        並以履勘系爭土地之現況結果，推翻彰化縣員林地政事務所七十七年五月六
        日員地二字第一八二八號函所附會同糧食局彰化管理處、永靖鄉公所勘驗曾
        鐵虎所有永靖鄉○○段一六二號土地所附略圖街附註斜線部分皆為工廠與住
        宅之情況，認定事實有異，因而不採該會同勘查結論，難認有理由不備之違
        法。
  （四）原判決引用區域計畫法第十五條、區域計畫法施行細則第十五條第一項、製
        定非都市土地使用分區圖及編定各種使用地作業須知九之(二)說明２各規定，
        認定系爭土地重為編定，不得編定為甲種建築用地，被上訴人公告編定為農
        牧用地無誤，適用法規並無違誤。又原判決已認定本件無信賴保護原則之信
        賴事實存在，因而認為無該原則之適用，適用法規亦無違誤。從而上訴意旨
        指摘原判決違誤，求予廢棄，為無理由，應駁回上訴。
據上論結，本件上訴為無理由，依行政訴訟法第二百五十五條第一項、第九十八條第
三項前段，判決如主文。
中　　華　　民　　國　　九十三　　　年　　　七　　　　月　　　九　　　　日
                    最 高 行 政 法 院  第 一 庭
                                審 判 長 法  官　　　黃　綠　星
                                         法  官      林  茂  權
                                         法  官　　　蔡　進　田
                                         法  官　　　黃　璽　君
                                         法  官　　　廖　宏　明
右  正  本  證  明  與  原  本  無  異
　　　　　　　　　　　　　　　　　　　　 法院書記官　邱  彰  德
中　　華　　民　　國　　九十三　　　年　　　七　　　　月　　　九　　　　日
